【裁判字號】    90,易,626
【裁判日期】    901214
【裁判案由】    傷害
【裁判全文】
臺灣嘉義地方法院刑事判決                            九十年度易字第六二六號
    公  訴  人  臺灣嘉義地方法院檢察署檢察官
    被      告  戊○○
    選任辯護人  蔡碧仲
    選任辯護人  汪玉蓮
    選任辯護人  楊瓊雅
    被      告  乙○○
右列被告等因傷害案件，經檢察官提起公訴（九十年度調偵字第一四九號），本院判
決如左：
    主  文
乙○○損壞他人之自用小貨車前擋風玻璃壹塊，足以生損害於他人，處拘役拾日，
如易科罰金，以佰元折算壹日。
戊○○無罪。
    事  實
一、乙○○於民國九十年四月三十日中午十二時三十分許，在嘉義市○○路一八四號
    前與戊○○因理論販售蔬菜之價格發生口角爭執，竟基於毀損他人財物之故意，
    持路邊隨手拾得之木棍一支將戊○○所有之車牌號碼Ｌ三－○二○七號之自用小
    貨車之前擋風玻璃一塊敲毀損壞，足以生損害於戊○○。
二、案經戊○○訴由嘉義市警察局第二分局報請臺灣嘉義地方法院檢察署檢察官偵查
    起訴。
    理  由
甲、被告乙○○部分：
一、右揭事實，業據被告乙○○於警訊及偵審中坦承不諱，核與被告戊○○指訴、證
    人即被告戊○○之妻丁○○、被告乙○○之妻甲○○○、丙○○證述之情節相符
    ，並有受損之自用小貨車照片二幀（見警卷第一九頁）附卷可稽，足見被告乙○○之自白與事實相符，本件事證明確，被告乙○○之犯行洵堪認定。
二、核被告乙○○所為，係犯刑法第三百五十四條之毀損罪。爰審酌被告犯罪之動機
    、目的、手段、與被害人平日之關係、告訴人財產受損情形及被告犯後態度等一
    切情狀，量處如主文所示之刑，並諭知易科罰金之折算標準，以示懲儆。扣案之
    木棍一支，雖係供被告乙○○犯罪所用之物，然該木棍一支係被告乙○○所拾得
    ，現已不知去向乙情，業據被告乙○○於本院審理時供述明確，復無證據證明係
    被告乙○○所有，為避免將來執行上困難，爰不另為沒收之諭知，附此說明。
乙、被告戊○○部分：
一、公訴意旨另以：被告戊○○於前揭時、地，因蔬菜販售價格問題與被告乙○○發
    生爭執，被告戊○○竟基於傷害人身體之犯意，持其所有之筍刀一把砍傷乙○○
    ，致乙○○受有右大拇指裂傷、右第二指遠端指節裂傷併遠端指骨骨折等傷害。
    因認被告戊○○涉有刑法第二百七十七條第一項之傷害罪嫌云云。
二、按犯罪事實應依證據認定之，無證據不得推定其犯罪事實。又不能證明被告犯罪
    者，應諭知無罪之判決，刑事訴訟法第一百五十四條、第三百零一條第一項分別
    定有明文。又事實之認定，應憑證據，如未能發現相當證據，或證據不足以證明
    ，自不能以推測或擬制之方法，為裁判基礎；且告訴人之告訴，係以使被告受刑
    事訴追為目的，是其陳述是否與事實相符，仍應調查其他證據以資審認；又認定
    不利於被告之事實，須依積極證據，苟積極證據不足為不利於被告事實之認定時
    ，即應為有利於被告之認定，更不必有何有利之證據；又被告之陳述，以及與被
    告有親友關係之證人所為證言是否可信，均不外證據之證明力問題，審理事實之
    法院就調查所得之心證予以採用，苟與證據法則不相違反，即非法所不許。而認
    定犯罪事實所憑之證據，雖不以直接證據為限，間接證據亦包括在內，然而無論
    直接或間接證據，其為訴訟上之證明，須於通常一般之人均不致有所懷疑，而得
    確信為真實之程度者，始得據為有罪之認定，倘其證明尚未達於此一程度，而有
    合理性懷疑存在時，即不得遽為被告犯罪之認定，最高法院著有四十年台上字第
    八六號判例、五十二年臺上字第一三○○號判例、三十年上字第八一六號、二十
    九年上字第三九五號、七十六年台上字第四九八六號判例可資參照。故刑事訴訟
    之被告基於刑事訴訟法第一百五十四條所揭證據裁判主義之精神，對於不利於己
    之事證，若已提出合乎生活經驗上之質疑，除非另有足可補強起訴事實之積極證
    據，否則，法院即應本於罪疑唯輕之法則，而為有利被告之認定。
三、本件公訴意旨認被告戊○○涉有右揭傷害罪嫌，無非係以被告乙○○、證人丙○○之指訴、診斷證明書一紙及扣案之筍刀一支為主要論據。惟經訊之被告戊○○
    堅詞否認有何傷害犯行，辯稱：當天係伊去向被告乙○○問話，是被告乙○○先
    將鐵鉤拿出來，伊才自其車上拿出扣案之筍刀自衛，伊並未持筍刀砍傷被告乙○○，被告乙○○之傷勢非伊所造成等語。
四、經查：
（一）被告乙○○雖指陳有遭被告戊○○持筍刀砍傷之情事，並提出診斷證明書一紙
    為證，惟被告乙○○於警訊、偵查中及本院調查時分別供陳：「我看到他（指
      被告戊○○）從他自小貨車上拿割筍刀要找我，就拿刀砍我，我拿我攤位前塑
      膠桶擋住，才砍傷手」、「當時是戊○○拿筍刀砍我，我用桶子擋但未擋到被
      砍到，：：：」、「（問：那天你有無拿鐵鉤先打被告戊○○？）沒有，他先
      拿刀出來砍我，我不知道我拿什麼東西」、「（問：那天你們兩人有無打架？
      ）沒有，被告戊○○『作勢』要砍我好幾下，但都沒有砍到」等語（分別見警
      卷第七頁正面、偵查卷第一○頁背面、本院九十年八月二十九日訊問筆錄本院
      卷第四六頁）；是就被告乙○○前揭於警訊、偵查中及本院調查時之筆錄，互
      為比對，前後就被告戊○○持筍刀欲砍伊時，其究係持何物抵擋及有無以該物
      抵擋到被告戊○○之砍擊，所供不一，則其前後供陳相左，已足堪疑；況核被
      告乙○○所提出之診斷證明書上載明其係受有右大拇指裂傷、右第二指遠端指
      節裂傷併遠端指骨骨折之傷害，此有該紙診斷證明書附卷可查，衡情，被告乙○○當時若有以塑膠桶抵擋被告戊○○之砍擊，則其以左、右手持塑膠桶之方
      式應係如本院卷第九六頁之照片所示，即左、右手除大拇指以外之四根手指露
      出於塑膠桶外側，而左、右手之大拇指均在塑膠桶之內側，是被告乙○○可能
      受傷之部位，應為露出於塑膠桶外側之左、右手除大拇指以外之四根手指，卻
      難想像被告乙○○以塑膠桶抵擋被告戊○○之砍擊，會造成其上開診斷證明書
      上所載右大拇指裂傷之傷勢（參本院卷第二三頁照片），是被告乙○○受有前
      揭之傷害，雖有診斷證明書一紙在卷可憑，固屬實在，然此紙診斷證明書顯無
      從證明其指訴之事實，益徵被告乙○○指訴被告戊○○持筍刀將其砍傷乙情，
      是否可信，已堪置疑。
（二）又查，證人即被告乙○○之妻甲○○○於本院審理時證稱：「（問：你先生那
      天手上有無拿鐵鉤？）沒有，我先生只有拿桶子，桶子我還留著，桶子上只有
      刀痕沒有損壞」、「（問：後來被告戊○○何以不砍了？）因為他看到我先生
      的手流血還是一直砍，我先生一直退後，：：：」、「（問：妳先生那天有無
      跌倒？）沒有」、「（問：那天有無人去勸架？）很多人不敢去，因為被告戊○○手上拿筍刀，只有他的太太敢過去，大家只是說不要這樣而已不敢過去擋
      他」、「（問：那天被告戊○○總共砍幾下？）砍很久，也不知道砍幾下，超
      過兩、三分鐘，我先生一直擋」等語（見本院九十年十一月三十日審判筆錄本
      院卷第七七頁至七九頁）；證人丙○○於警訊、偵查中及本院審理時供證：「
      當時乙○○在攤子前，戊○○來叫乙○○到外面，然後戊○○就到他自小貨車
      後面拿一把割筍刀轉身看見乙○○就拿割筍刀砍乙○○：：：」、「我沒有看
      到他乙○○有持鐵鉤」、「戊○○拿刀找乙○○出來：：：乙○○有無拿鐵鉤
      打戊○○，我沒有看到，我那時是在勸架」、「（問：被告戊○○砍被告乙○○多久？）約有四、五分鐘」、「（問：那天被告乙○○有無跌倒？）有，倒
      退的時候跌倒」、「（問：那天你有無在現場勸架？）他太太有拉他，因為被
      告戊○○有拿刀我不敢過去」、「（問：桶子有無破掉？）桶子底破一個洞會
      漏水」、「（問：桶子是否還可以用？）不能用了」、「（問：有無看到被告
      乙○○有無被被告戊○○砍到手，被告乙○○的手有無流血？）被告乙○○被
      被告戊○○砍到左手大姆指，因為我在現場有看到，我肯定是左手」等語（分
      別見警卷第一二頁背面、第一三頁正面、偵查卷第一一頁正、背面、本院九十
年十一月三十日審判筆錄本院卷第八○頁至八二頁）；徵諸證人甲○○○及丙○○上開所供，其等不惟就被告乙○○當時有無跌倒、被告乙○○用以抵擋被
      告戊○○砍擊之塑膠桶現是否尚可使用及證人丙○○於當時究有無勸架等顯而
      易見之事項均未能一致，且有完全相反之情形，甚且證人丙○○就被告戊○○
      究係先拿筍刀再找被告乙○○或是先找被告乙○○再拿筍刀乙情，亦前後證述
      不一，又於本院審理時非常確定被告乙○○當時係『左手』遭被告戊○○砍傷
      ，復參以其二人上開所證與被告乙○○於本院審理時所陳：「（問：那天你們
      兩人有無打架？）沒有，被告戊○○『作勢』要砍我好幾下，但都沒有砍到」
      、「（問：那天衝突當中你是否有摔倒？）有」等語（分別見本院九十年八月
      二十九日訊問筆錄本院卷第四六頁、本院九十年十一月三十日審判筆錄本院卷
      第八二頁）相較，就被告乙○○當時有無跌倒及被告戊○○是否『作勢』要砍
      被告乙○○等情所供亦相異極大；顯見被告乙○○之指訴與證人甲○○○、丙○○之證言均有嚴重之瑕疵。參諸證人甲○○○苟確見上情，應不至於就其夫
      當時有無跌倒為與證人丙○○及被告乙○○為相反之供述；而證人丙○○若確
      曾參與勸架，豈有未看清楚被告乙○○之受傷部位究係左手或右手之理？是被
      告乙○○之傷勢是否確遭被告戊○○砍傷，即不無疑問。又其等所述之「塑膠
      桶」，桶子底下有一處約六、七公分之裂痕，其餘並無被刀砍過之痕跡乙情，
      亦由本院於審判期日當庭命證人甲○○○至本件事發地點即嘉義市○○路一八
      四號將該塑膠桶攜至庭上後，經本院當庭勘驗屬實，則證人甲○○○、丙○○
      上開所證：「（問：那天被告戊○○總共砍幾下？）砍很久，也不知道砍幾下
      ，超過兩、三分鐘，我先生一直擋」「（問：被告戊○○砍被告乙○○多久？
      ）約有四、五分鐘」等語若為真實，則該用以抵擋被告戊○○砍擊之塑膠桶何
      以僅有桶底下一處約六、七公分之裂痕，而其餘並無被刀砍過之痕跡，顯與常
      情相違，益見證人甲○○○、丙○○上開供陳，顯係迴護被告乙○○之詞，殊
      難採信；再參諸扣案之筍刀經送請法務部調查局鑑定結果：「其木質及金屬之
      部分經以聯苯胺試劑血跡檢驗法檢測結果，均呈血跡陰性反應」，有法務部調
      查局九十年九月十三日（九○）陸（四）字第九○○六○六二七號鑑定通知書
    乙紙附卷可稽（見本院卷第五五頁），足證該紙診斷證明書上所載之傷勢，僅
      足證明被告乙○○確係受有如該紙診斷證明書上之傷害，尚不足以證明係遭被
      告戊○○持筍刀砍傷所致，其證明力已有疑問，自不足憑，益證被告戊○○上
      開所辯，應堪採信。
（三）綜據上述，本案並無其他積極而無瑕疵之證據足資證明被告戊○○有何傷害犯
      行；參以被告乙○○與被告戊○○因蔬菜販售價格問題相處已有不睦，則彼此
      心生嫌隙，被告乙○○欲為誇大渲染之詞，衡情並非事理所無；且姑不論證人
      甲○○○、丙○○前揭所證是否有偏頗被告乙○○之虞及被告戊○○所稱係被
      告乙○○先將鐵鉤拿出來，伊才自其車上拿出扣案之筍刀自衛乙情，是否屬實
      ，然以被告乙○○、證人甲○○○、丙○○間彼此之供詞有上述諸多矛盾之處
      ，實難徒憑其等片面所為不利於被告戊○○之指訴，即認被告戊○○有何傷害
      之事實。是本件並無直接證據證明被告戊○○確有公訴人所指之傷害犯行，雖
      認定犯罪事實所憑之證據，不以直接證據為限，惟本院綜合卷附之其他間接證
      據，亦無從本於推理之作用，認定被告戊○○確有傷害犯行，此外，復查無其
      他積極證據足證被告戊○○有何公訴人所指之傷害犯行，本於罪疑唯輕原則，
      應認被告之犯罪尚不能證明，爰依前揭判例意旨，自應諭知被告戊○○無罪之
      判決。
據上論斷，應依刑事訴訟法第二百九十九條第一項前段、第三百零一條第一項，刑法
第三百五十四條、第四十一條第一項前段，罰金罰鍰提高標準條例第一條前段、第二
條，判決如主文。
本案經檢察官柯月美到庭執行職務。
中      華      民      國    九十      年     十二     月     十四     日
                                臺灣嘉義地方法院刑事第二庭
                                        法  官  黃  仁  勇
右正本證明與原本無異。
如不服本判決，應於判決送達後十日內向本院提出上訴狀( 應附繕本 )。
中      華      民      國    九十      年     十二     月     十九     日
                                        書記官  呂  權  芳
附錄本判決論罪科刑法條全文：
刑法第三百五十四條：
毀棄、損壞前二條以外之他人之物或令致不堪用，足以生損害於公眾或他人者，處二
年以下有期徒刑、拘役或五百元以下罰金。


司法院資訊處製作；財團法人民間司法改革基金會備份。
